臺灣苗栗地方法院刑事判決　　　　　 100年度交簡上字第18號
上　訴　人　臺灣苗栗地方法院檢察署檢察官
被　　　告　張鄭吉
上列上訴人因被告公共危險等案件，不服本院簡易庭100 年度苗
交簡字第439 號，中華民國100 年6 月30日第一審刑事簡易判決
（聲請簡易判決處刑書案號：臺灣苗栗地方法院檢察署100 年度
偵字第1710號），提起上訴，本院管轄之第二審合議庭判決如下
：
    主  文
原判決關於過失傷害部分撤銷。
張鄭吉因過失傷害人，處有期徒刑貳月，如易科罰金以新臺幣壹
仟元折算壹日。緩刑貳年，張鄭吉應依本院民事庭一○○年度苗
簡字第四二七號和解筆錄所示分期方式，給付新臺幣壹拾萬元予
邱怡菁。
    事  實
一、張鄭吉自民國100 年1 月7 日15時許，在苗栗縣頭份鎮○○
    ○路僑善國小附近其所經營之小吃店內飲用啤酒，直至同日
    21時30分許收攤時，已處於酒後不能安全駕駛動力交通工具
    之狀態，仍於同日21時45分許，無照、酒後駕駛其友人江柏
    昆所有之車牌號碼V6-3386 號自用小客車，自上開地點出發
    ，欲返回其位於苗栗縣頭份鎮上埔里17鄰松竹新村2 號之住
    處。迨於同日22時許，行駛至苗栗縣頭份鎮○○○路橋善國
    小旁道路欲迴轉時，適有邱怡菁騎乘車牌號碼871-GUK 號普
    通重型機車，沿苗栗縣頭份鎮○○○路往斗煥坪方向行駛至
    該處。張鄭吉本應注意飲用酒類後吐氣所含酒精濃度超過0.
    25mg/L（即每公升0.25毫克）者，不得駕駛汽車，亦應注意
    劃有分向限制線（俗稱雙黃線）之路段不得迴車，且汽車迴
    車前應看清無來往車輛時，始得迴轉，且依當時情形，並無
    不能注意之情事，竟因酒後注意力明顯降低，未事先確認有
    無來車，即貿然加速起步，在該不得迴車之路段迴車。以致
    赫見亦疏未注意車前狀況之邱怡菁人、車迎面駛來，而閃避
    不及碰撞邱怡菁騎乘871-GUK 號機車，致邱怡菁人、車失控
    倒地，受有下巴撕裂傷、牙齒斷裂兩顆，及右膝、右手、右
    手臂、左手挫擦傷等傷害。張鄭吉於肇事後，主動停留在現
    場，向員警坦承肇事而接受裁判，並前送往頭份鎮為恭紀念
    醫院救治，經該院抽血檢測其血液中酒精濃度達每公升134.
    8 毫克，換算呼氣中酒精濃度為每公升0.67毫克（酒後駕車
    部分業經原審判決確定），而查悉上情。
二、案經邱怡菁訴由苗栗縣警察局頭份分局報告臺灣苗栗地方法
    院檢察署檢察官後聲請簡易判決處刑。
    理  由
壹、程序事項：
    按刑事訴訟法第348 條第1 項規定，上訴得對於判決之一部
    為之，未聲明為一部者，視為全部上訴，乃於當事人之真意
    不甚明確時，依此規定，以確定其上訴之範圍，若當事人之
    真意甚為明確，即無適用此項規定之餘地，最高法院68年台
    上字第1325號判例意旨可資參照。查本件上訴人即臺灣苗栗
    地方法院檢察署檢察官因公共危險等案件，不服本院第一審
    刑事簡易判決，向合議庭提起第二審上訴，觀諸檢察官所提
    之上訴書雖未聲明為一部上訴或全部上訴，惟細繹其上訴理
    由係：「被告張鄭吉酒醉駕車因而致人受傷，依法應負過失
    傷害之刑責，惟原判決就其過失傷害部分，僅判處有期徒刑
    2 月，係有期徒刑之最低刑度，疏未依道路交通管理處罰條
    例第86條第1 項規定加重其刑至二分之一，顯有違誤，請撤
    銷原判決，另為適當判決。」等語（見本院卷第6 頁），復
    參以蒞庭檢察官於審判期日時，當庭亦已表明「上訴範圍只
    限於過失傷害，不及於酒醉駕車部分」等語（見本院卷第38
    頁），足徵公共危險酒醉駕車部分不在本件上訴之範圍，自
    非本院第二審合議庭審理範疇，合先敘明。
貳、實體事項：
一、證據能力方面判斷：
  (一)按「被告以外之人於審判外之陳述，雖不符前4 條之規定，
    而經當事人於審判程序同意作為證據，法院審酌該言詞陳述
    或書面陳述作成時之情況，認為適當者，亦得為證據。」、
    「當事人、代理人或辯護人於法院調查證據時，知有第159
    條第1 項不得為證據之情形，而未於言詞辯論終結前聲明異
    議者，視為有前項之同意。」刑事訴訟法第159 條之5 第1
    項、第2 項分別定有明文。鑒於採用傳聞證據排除法則重要
    理由之一，係因傳聞證據未經當事人之反詰問予以覈實，若
    當事人願放棄對原供述人之反對詰問時，原則上即可承認該
    傳聞證據之證據能力。而揆諸我國刑事訴訟法第159 條之5
    之立法理由，除參照前述傳聞證據排除法則之基本法理外，
    亦參考日本刑事訴訟法第326 條之立法例，查日本刑事審判
    實務之運作，有關檢察官及被告均同意作為證據之傳聞書面
    材料或陳述，可直接援引該國刑事訴訟法第326 條作為傳聞
    例外之法律依據，僅在檢察官與被告或其辯護人不同意之情
    況下，乃須根據其他傳聞例外規定，俾以斟酌該等傳聞書面
    材料或陳述是否具有證據能力，在當事人間無爭執之案件中
    ，傳聞證據基本上均可依據前引規定提出於法院使用。據此
    ，我國刑事訴訟法第159 條之5 之適用應可作同上之解釋。
  (二)查本院援為後開事實認定之「供述證據」，概經被告於準備
    程序時同意作為證據，且迄至言詞辯論終結前亦未有任何異
    議，兼以本院自形式上察其作成、取得當時之外部情況，亦
    俱無「任意性」或「信用性」違反而顯然不適當之情形，故
    應與刑事訴訟法第159 條之5 第1 項、第2 項之規定相符。
    因認關此證人於「審判外之言詞陳述或書面陳述」，之於本
    案而言，均有證據能力，而毋庸再依刑事訴訟法第159 條之
    1 至同法第159 條之4 等規定為個別性之斟酌。另除供述證
    據以外，其餘業經本院援為後開事實認定之「非供述證據」
    ，均核無公務員違法採證之情形，並經本院於審判期日，依
    刑事訴訟法第164 條規定，踐行證據調查之法定程序，提示
    被告而使其辨認，則其證據能力之具備，亦毋待言。
二、事實認定：
  (一)前揭事實業據被告張鄭吉於警詢、偵訊及本院審理時坦承不
    諱，核與告訴人邱怡菁於警詢、偵訊時之證述大致相符，並
    有財團法人為恭紀念醫院邱怡菁之診斷證明書、道路交通事
    故現場圖、道路交通事故調查報告表(一)(二)、苗栗縣警察局舉
    發違反道路交通管理事件通知單、證號查詢汽車駕駛人資料
    、車號查詢汽車車籍資料、證號查詢機車駕駛人資料、車號
    查詢重型機車車籍資料各1 份及現場暨車損照片共12張（見
    偵查卷第18至34頁）在卷可稽。另被告無照駕駛，且於肇事
    同日即100 年1 月7 日23時47分，為警送往頭份鎮為恭紀念
    醫院抽血檢測，其血液中酒精濃度達每公升134.8 毫克，換
    算呼氣中酒精濃度為每公升0.67毫克等情節，亦有苗栗縣警
    察局頭份分局道路交通事故當事人酒精測定紀錄表1 紙及證
    號查詢汽車駕駛人資料、交通部公路總局新竹區監理所苗栗
    監理站100 年9 月6 日竹監苗字第1000010020號函（見偵卷
    第16、24頁、本院卷第19頁）在卷可佐。而本案事發地點即
    被告迴車之處係屬劃有分向限制線（俗稱雙黃線）之路段部
    分，亦有卷附現場照片4 張（即編號1 、3 、4 、7 之照片
    ，偵卷第29、30、32頁）為證。堪認被告自白與事實相符，
    應為可採。
  (二)按汽車駕駛人飲酒後，其吐氣所含酒精成分超過0.25mg/L者
    ，不得駕車；又劃有分向限制線之路段不得迴車，汽車迴車
    前，應暫停並顯示左轉燈光或手勢，看清無來往車輛，始得
    迴轉，道路交通安全規則第114 條第2 款、第106 條第5 款
    訂有明文。被告既曾考領有普通小客車之駕駛執照，對於上
    開規定，當知之甚稔，自應按諸道路交通安全規則盡必要之
    注意義務，且依卷附上開道路交通事故調查報告表(一)及道路
    交通事故現場圖、現場照片所示，肇事當時天候晴、夜間有
    照明光線、路面無缺陷、無障礙物且視距良好，客觀上並無
    不能注意之情形，然被告竟酒醉駕車貿然在劃有分向限制線
    之路段執意迴車，復未看清無來往車輛後始得進行迴車，以
    致肇事，足認被告上開駕駛行為確有過失，且被告過失行為
    與告訴人所受上揭傷害間，乃具有相當因果關係。
  (三)按被害人之過失既與被告之過失，併合而為損害發生之原因
    ，被害人是否與有過失、過失情節之輕重，均攸關被告罪責
    之成立及科刑之審酌，自應詳加審認，以作為論罪科刑之所
    據（最高法院87年度台上字第3312號判決意旨參照）。又汽
    車行駛時，駕駛人應注意車前狀況，並隨時採取必要之安全
    措施，道路交通安全管理規則第94條第3 項訂有明文。經查
    ：事發現場為筆直之道路，案發時被告所駕駛之自小客車已
    迴轉至快慢車道中間等節，有道路交通事故現場圖、道路交
    通事故調查表(一)附卷（見偵查卷第19、20頁）可參，又兩車
    碰撞點分別係在自小客車的左前車門及告訴人騎乘機車之前
    車頭，有現場車輛照片足憑，復參之告訴人於警詢時亦自承
    在20公尺前即發現被告車輛等語，然事發地點卻無任何煞車
    痕，足見告訴人騎乘當時亦應有未注意車前狀況之過失。至
    被告所稱告訴人另有闖紅燈等過失，然卷內並無任何證據可
    資證明，自無足取。又本件告訴人雖亦有過失，但按刑法上
    之過失犯，祇須危害之發生，與行為人之過失行為，具有相
    當因果關係，即能成立，縱行為人之過失，與告訴人本身之
    過失，併合而為危害發生之原因時，仍不能阻卻其犯罪責任
    （最高法院93年度台上字第1017號判決參照），故本件事故
    既係被告上開過失行為所併合肇致，被告自不能解免其罪責
    。
  (四)綜上所述，被告確因過失肇事，並致告訴人邱怡菁受傷。故
    本件事證已臻明確，被告過失傷害犯行足堪認定，應依法論
    科。
三、論罪科刑：
  (一)核被告張鄭吉所為，係犯刑法第284 條第1 項前段之過失傷
    害罪。又汽機車駕照為駕駛汽機車之許可憑證，乃駕照經吊
    扣、吊銷或註銷，其處分期間即無許可駕駛汽、機車之憑證
    ，自不得駕駛汽、機車，故於駕照吊扣、吊銷或註銷期間駕
    車，無駕駛許可憑證，自應認係無照駕駛（司法院廳刑一字
    第05283 號函、最高法院91年度台上字第5274號判決意旨參
    照）。被告之小型車普通駕駛執照已於91年9 月11日起吊銷
    ，且迄今尚未重新領考之情，除據被告於警詢時坦認（見偵
    卷第9 頁）在卷外，並有「證號查詢汽機車駕駛人資料」及
    交通部公路總局新竹區監理所苗栗監理站100 年9 月6 日竹
    監苗字第1000010020號函（見偵卷第24頁、本院卷第19頁）
    在卷可參，則被告於駕駛執照吊銷後，仍酒醉駕車上路，自
    屬無駕駛執照酒醉駕車，其因而致人受傷，依法所負過失傷
    害刑事責任，應依道路交通管理處罰條例第86條第1 項規定
    ，加重其刑。又被告過失傷害犯行，兼具該條項所列之無駕
    駛執照駕車、酒醉駕車2 種加重條件，惟因該2 種加重條件
    係列於同一加重條文內，且被告過失傷害犯行僅有1 個，故
    僅加重1 次（參臺灣高等法院暨所屬法院87年法律座談會刑
    事類提案第55號）。被告肇事後，在犯罪未被有偵查權之機
    關或公務員發覺前，停留在現場並主動向據報前來處理之警
    員表明係車禍肇事者而自首接受裁判乙節，有負責本件之苗
    栗縣政府警察局斗坪派出所警員蘇偉華所提出之「職務報告
    」1 份可佐（見本院卷第28頁），是被告過失傷害罪部分，
    符合自首要件，應依刑法第62條前段之規定，減輕其刑，並
    依法先加後減之。
  (二)原審經審理結果，認被告過失傷害部分罪證明確，予以論科
    ，固非無見。惟查：(1)科刑時應以行為人之責任為基礎，於
    過失犯罪之情形，尤應注意犯罪行為人違反義務之程度（刑
    法第57條第8 款參照），然原判決漏未斟酌本件事發地點係
    位在劃有分向限制線（俗稱雙黃線）之路段，依法不得迴車
    ，客觀上亦無不能注意之情形，被告竟貿然在劃有分向限制
    線之路段執意迴車以致肇事等違反注意義務部分；(2)本件被
    告係於駕駛執照吊銷後，仍酒醉駕車上路，自屬無駕駛執照
    酒醉駕車，因而致人受傷，應依道路交通管理處罰條例第86
    條第1 項規定，就其所犯過失傷害罪部分加重其刑，且此項
    加重其刑之規定為必加，法院無斟酌之餘地（最高法院80年
    度台上字第543 號判決參照），而原判決雖於「應適用法條
    」欄中載明「道路交通管理處罰條例第86條第1 項」，但就
    被告過失傷害部分卻僅判處有期徒刑2 月，係有期徒刑之最
    低刑度，且判決中復未註明有何減輕其刑之適用，顯然疏未
    依上開規定加重其刑。(3)被告係於肇事後，在犯罪未被有偵
    查權之機關或公務員發覺前，停留在現場並主動向據報前來
    處理之警員表明係車禍肇事者，符合自首要件，依法得減輕
    其刑，惟此部分原判決亦漏未審酌。準此，檢察官上訴指摘
    原審判決未依道路交通管理處罰條例第86條第1 項規定加重
    其刑乙節，尚屬有理由，且原判決另有上述瑕疵可議，即無
    可維持，應由本院就該過失傷害部分撤銷改判。
  (三)爰審酌被告明知酒精成分對人之意識能力具有不良影響，超
    量飲酒後會導致對週遭事務之辨識及反應能力較平常狀況薄
    弱，因而酒後駕車在道路上行駛，對一般往來之公眾及駕駛
    人自身皆具有高度危險性，既漠視自己安危，更枉顧公眾行
    之安全，於服用酒類，已處於不能安全駕駛動力交通工具之
    狀態，仍無照駕駛自用小客車，並違反規定在不得迴車之路
    段迴車，於迴車時復未看清無來往車輛後即進行迴轉，以致
    肇事等過失程度，併考量告訴人所受之傷勢、與有過失等情
    節，及被告犯後自首且始終坦承犯行，並已就民事損害部分
    與告訴人達成和解（見本院民事庭100 年度苗簡字第427 號
    和解筆錄，本院卷第41頁）等一切情狀，量處有期徒刑2 月
    ，並均諭知如易科罰金之折算標準。又被告前未曾受有期徒
    刑以上刑之宣告，有本院被告前案紀錄表在卷可憑（見本院
    卷第10頁），其犯後又供認犯罪無隱，頗見悔意，並已與告
    訴人達成民事和解，已如前述，堪認被告經此偵審程序及罪
    刑宣告之教訓，當能知所警惕，信無再犯之虞，本院綜核各
    情，認此過失傷害部分所宣告之刑，以暫不執行為適當，爰
    併宣告緩刑2 年，以啟自新。另按緩刑宣告，得斟酌情形，
    命犯罪行為人向被害人支付相當數額之財產或非財產上之損
    害賠償，刑法第74條第2 項第3 款亦有明定。本院斟酌告訴
    人權益之保障，為確保被告於緩刑期間，能按其與告訴人於
    本院民事庭100 年度苗簡字第427 號和解筆錄（如附件）所
    承諾之賠償金額以及付款方式履行，認於被告緩刑期間課予
    相當負擔，較為適當，以確實收緩刑之功效，爰依前揭規定
    及上開和解筆錄所示內容，諭知被告應按本院民事庭100 年
    度苗簡字第427 號和解筆錄所載之分期方式，給付告訴人新
    臺幣10萬元。倘被告未遵循本院諭知之負擔而情節重大者，
    檢察官於緩刑期間內尚得依刑事訴訟法第476 條及刑法第75
    條之1 第1 項第4 款之規定，聲請撤銷本件緩刑之宣告，附
    此敘明之。
據上論斷，應依刑事訴訟法第455 條之1 第1 項、第3 項、第36
9 條第1 項前段、第364 條、第299 條第1 項前段，刑法第284
條第1 項前段、第41條第1 項前段、第62條前段、第74條第1 項
第1 款、第2 項第3 款，道路交通管理處罰條例第86條第1 項，
刑法施行法第1 條之1 ，判決如主文。
本案經檢察官唐先恆到庭執行職務。
中    華    民    國  100     年    11    月    8     日
                  刑事第三庭審判長法  官  魏宏安
                                  法  官  陳文貴
                                  法  官  游欣怡
以上正本證明與原本無異。
本件不得上訴。
                                  書記官  涂村宇
中    華    民    國   100    年    11    月    8     日
附錄：本案論罪科刑法條全文
中華民國刑法第284條第1項前段
（過失傷害罪）
因過失傷害人者，處 6 月以下有期徒刑、拘役或 5 百元以下罰
金，致重傷者，處 1 年以下有期徒刑、拘役或 5 百元以下罰金
。
附件：本院民事庭100年度苗簡字第427號和解筆錄